臺灣高雄地方法院刑事裁定　　　　　　 100年度聲判字第96號
聲　請　人　宏常有限公司
代　表　人　陳常勝
代　理　人　盧俊誠律師
被　　　告　汪鈴麗
上列聲請人因告訴被告侵占等案件，不服台灣高等法院高雄分院
檢察署檢察長駁回再議之處分（100 年度上聲議字第1584號），
聲請交付審判，本院裁定如下：
    主  文
聲請駁回。
    理  由
一、按告訴人不服上級法院檢察署檢察長或檢察總長認再議為無
    理由而駁回之處分者，得於接受處分書後10日內委任律師提
    出理由狀，向該管第一審法院聲請交付審判。法院認為交付
    審判之聲請不合法或無理由者，應駁回之。刑事訴訟法第25
    8 條之1 、第258 條之3 第2 項前段，分別定有明文。查本
    件聲請人以被告涉犯詐欺等罪，向臺灣高雄地方法院檢察署
    檢察官提出告訴，經該檢察署檢察官為不起訴處分（100 年
    度偵字第21213 號）後，聲請人不服，聲請再議亦經台灣高
    等法院高雄分院檢察署檢察長以再議為無理由而駁回再議（
    100 年度上聲議字第1584號）。嗣聲請人於民國100 年10月
    20日收受該處分書後，乃委任律師為代理人，於法定期間即
    100 年10月27日具狀向本院聲請交付審判等情，業據本院依
    職權調取上開案卷核閱屬實，合先敘明。
二、聲請交付審判意旨略以：(一)被告汪鈴麗利用聲請人常宏公司
    推廣消費者購買優惠銀卡機會向案外人董素玲推銷，董素玲
    亦不否認有交付24000元予被告購買公司發行之銀卡，則被
    告未將款項交回公司自係侵占；至被告所辯其私下與董素玲
    間有果汁交易，則與被告侵占董素玲購買銀卡之24000元無
    關；且被告所應填載回報聲請人之日報表上並無董素玲購買
    銀卡之資料，可證被告有侵占董素玲購買銀卡之24000元之
    行為；又被告掩飾其向董素玲收受購買銀卡之24000元而私
    下交付董素玲果汁，係為賺取其中價差；再者，董素玲所交
    付之24000元既係購買銀卡之款項，被告未交付予聲請人即
    已屬侵占行為，檢察官卻以被告與董素玲間之私下交易推論
    被告並無侵占犯行，實有調查未盡及適用法律不當之情形。
    (二)被告向聲請人領取抵用1張銀卡，價值12000元之6箱藍莓
    汁，被告卻僅交付案外人薛惠慈1箱藍莓果汁、玉米罐1箱及
    一些葡萄籽油（價值約5000元）後離職，並未將其餘5箱藍
    莓果汁還公司，亦即被告侵占其中相當於價值7000元款項之
    貨品，然檢察官卻以薛惠慈與被告間之物品交換經過，認被
    告無侵占犯行，難謂適當云云，為此聲請交付審判。
三、按刑事訴訟法第258 條之1 規定聲請人得向法院聲請交付審
    判，核其立法意旨，係法律對於檢察官不起訴或緩起訴裁量
    權制衡之外部監督機制，此時，法院之職責僅在就檢察官所
    為不起訴或緩起訴之處分是否正確加以審查，藉以防止檢察
    機關濫權。依此立法精神，同法第258 條之3 第3 項規定：
    「法院就交付審判之聲請為裁定前，得為必要之調查。」，
    其所謂「得為必要之調查」，係指調查證據之範圍應以偵查
    中曾顯現者為限，不可就新提出之證據再為調查，亦不可蒐
    集偵查卷宗以外之證據，否則將與刑事訴訟法第260 條之再
    行起訴規定混淆不清（臺灣高等法院91年4 月25日刑庭會議
    法律問題研討意見參照）。又法院於審查交付審判之聲請有
    無理由時，除認為聲請人所指摘不利被告之事證未經檢察機
    關詳為調查或斟酌，或不起訴處分書所載理由違背經驗法則
    、論理法則或其他證據法則者外，不宜率予交付審判（法院
    辦理刑事訴訟案件應行注意事項第134 項參照）。至上開所
    謂聲請人所指摘不利被告之事證未經檢察機關詳為調查，係
    指聲請人所提出請求調查之證據，檢察官未予調查，且若經
    調查，即足以動搖原偵查檢察官事實之認定及處分之決定，
    倘調查結果，尚不足以動搖原事實之認定及處分之決定者，
    仍不能率予交付審判。次按犯罪事實應依證據認定之，無證
    據不得認定犯罪事實，刑事訴訟法第154 條第2 項定有明文
    。又事實之認定，應憑證據，如未能發現相當證據，或證據
    不足以證明，自不能以推測或擬制之方法，以為裁判基礎。
    而認定不利於被告之事實，須依積極證據茍積極證據不足為
    不利於被告事實之認定時，即應為有利於被告之認定，有最
    高法院40年台上字第86號、30年上字第816 號判例意旨可資
    參照。經查：
  (一)聲請人略以：被告汪鈴麗利用聲請人常宏公司推廣消費者購
    買優惠銀卡機會向案外人董素玲推銷，董素玲亦不否認有交
    付24000元予被告購買公司發行之銀卡，則被告未將款項交
    回公司自係侵占；至被告所辯其私下與董素玲間有果汁交易
    ，則與被告侵占董素玲購買銀卡之24000元無關；且被告所
    應填載回報聲請人之日報表上並無董素玲購買銀卡之資料，
    可證被告有侵占董素玲購買銀卡之24000元之行為；又被告
    掩飾其向董素玲收受購買銀卡之24000元而私下交付董素玲
    果汁，係為賺取其中價差；再者，董素玲所交付之24000元
    既係購買銀卡之款項，被告未交付予聲請人即已屬業務侵占
    行為云云，為其聲請交付審判理由。惟查：聲請人上揭指述
    ，業經原檢察官認定：「告訴人宏常公司自94年間起，為推
    銷其進口販售之藍莓果汁而實施藍莓果汁之推廣專案，而該
    推廣專案為推銷藍莓果汁而給予較高之利潤，並同意公司員
    工之親朋好友均可以參加該專案而加入藍莓果汁之推廣行列
    ，而被告之子趙百捷確有參加該推廣專案等情，業據告訴人
    陳明在卷，復有趙百捷之交易明細表1份在卷可參。又董素
    玲係於96年間起，向被告購買2張銀卡之權利後，被告確有
    依董素玲所購買銀卡之商品額度，依董素玲所提出之需求，
    交付蔓越莓汁等產品予董素玲收受，此有董素玲所製立之明
    細表2紙在卷可參，經傳訊證人即本件向被告購買銀卡之董
    素玲到庭證稱：我在96年底陸續交付金錢給汪鈴麗作為購買
    囍瑞商品，汪鈴麗有說其中一筆2萬4000元是要向公司購買
    銀卡使用，但她怎麼跟公司處理的我不清楚，我有陸續提貨
    到99年底或100年初，後來找不到汪鈴麗才去公司找她，『
    交易確認書』是宏常公司的職員要我簽名的，該確認書上提
    到『99年未收貨品』是有出入的，因為這段期間我還是有拿
    到商品，後來我有確認2萬4000元之消費額度只剩1萬8000
    元等語，且證人董素玲並製作被告交付其所購買之產品之交
    易明細表2張，作為被告確有交付其所購買之蔓越莓果汁、
    藍莓果汁、有機油、純橄欖油禮盒、咖啡等之證明，顯見證
    人董素玲交付予被告款項之目的，係為購買宏常公司所進口
    販售之多樣商品，並非僅僅購買『藍莓果汁』而已，倘依證
    人董素玲之所需，顯與宏常公司上開為推廣藍莓果汁所提出
    之推廣專案不符，足認證人董素玲交付予被告用以購買『銀
    卡』之款項，其目的並非要向被告購買『銀卡』此一實體，
    而係為以優惠之價格購買等值之產品，而被告既係告訴人公
    司之業務人員，為了推銷公司之產品而變相以其他方式滿足
    客戶之需求，並未違乎常情。況被告確曾自94年至97年間，
    以其子『趙百捷』之名義，向告訴人公司購買多達73張之銀
    卡，足認被告辯稱董素玲部分亦是以趙百捷名義購買等情，
    非不無可能。告訴人雖另指稱證人董素玲於97年4月22日交
    付2萬4000元予被告之前後6日，被告並無以趙百捷之名義加
    入專案，且證人董素玲所製作之明細表與被告所製作之日報
    表不符，而認被告之辯解及證人董素玲之證稱不可採云云，
    然證人董素玲所以交付用以購買銀卡之款項，並非要購買『
    銀卡』，而係要以等值之價格購買相關產品，已如前開所述
    ，則被告既然以其子趙百捷之名義購買多張之『銀卡』，在
    先前已購買之銀卡尚可提領之商品額度內，當無立即向告訴
    人公司加買銀卡之必要，且證人董素玲所提出之明細表，所
    載日期之產品明細與被告向告訴人所呈報之相同日期之日報
    表上明細不符，亦可能係證人董素玲因時日久遠而誤載，惟
    其目的僅用以證明其確有向被告提領所購買之產品，且被告
    亦如數交付，並不能因而認定上開明細表有何不實之處。故
    被告上開所辯，應堪以採信。」等語（見100年度偵字第
    21213號不起訴處分書）。嗣聲請人提起再議後，台灣高等
    法院高雄分院檢察署略以：「證人董素玲於原署偵查中證述
    ：確有與被告汪鈴麗書立提貨記錄等語。而依卷附提貨記錄
    （他卷第75-76頁），董素玲自96年11月15日起至98年12月8
    日止，總計提領蔓越莓汁3箱、藍莓汁3箱、蔓越莓（小瓶）
    336瓶、有機油（500ml）36瓶、蘋果汁（小瓶）120 瓶、蔓
    越莓36瓶、純橄欖油禮盒3盒、咖啡1盒、有機酒禮盒3盒等
    物。…顯見…證人於向被告買受聲請人常宏公司銀卡時，無
    非係趁聲請人公司推銷藍莓果汁正優惠之際加入，目的當然
    為取得公司其他產品。否則，如僅為購買藍莓果汁一項，對
    從事業務之被告而言豈非更加省事。且衡情，被告苟非於…
    證人加入時，彼此確曾談妥可換取公司同價值產品，並確實
    交付，焉可能多年內相安無事，直至被告遭公司辭退始無法
    聯繫？…是本件被告自94年9月30日起，至97年7  月31日止
    ，於客戶加入購買公司產品時，都以其子趙百捷名義，買受
    70多張公司銀卡，當然係為因應顧客需求公司不同產品週轉
    之用明甚，其行為實難認有何不法所有意圖，核與侵占罪之
    構成要件有間。」等語（見100年度上聲議字第1584號處分
    書），認原檢察官所為不起訴處分之理由，並無不合。聲請
    人雖執前揭情詞為其聲請理由，惟檢察官之不起訴處分書及
    再議處分書已分別載明其認定被告向董素玲收受24000元，
    並非要購買「銀卡」，而係要以等值之價格購買相關產品之
    理由，且該等理由又無違背經驗法則、論理法則或其他證據
    法則者之情形（聲請人亦無指出檢察官不起訴之理由有違何
    經驗法則、論理法則或其他證據法則），是聲請人再以被告
    侵占董素玲購買銀卡之24000元云云為其聲請交付審判之理
    由，自無可採。至聲請人所指：被告所應填載回報聲請人之
    日報表上並無董素玲購買銀卡之資料云云，反足認檢察官認
    被告向董素玲收受24000元，並非要購買「銀卡」，而係要
    以等值之價格購買相關產品等情，並非無據。另聲請人所指
    ：被告掩飾其向董素玲收受購買銀卡之24000元而私下交付
    董素玲果汁，係為賺取其中價差云云，則應以被告收受董素
    玲之24000元係購買銀卡之用為前提事實，然被告向董素玲
    收受24000元係要以等值之價格購買相關產品，業經檢察官
    認定如前所述，且未違反經驗法則、論理法則或其他證據法
    則，是聲請人此一聲請理由，已失其附麗。綜上，本件原檢
    察官就聲請人告訴被告侵占董素玲購買銀卡之24000元部分
    ，已詳查事實，並於不起訴處分書詳述其認事用法之理由，
    而其不起訴處分書所載理由並無違背經驗法則、論理法則或
    其他證據法則之情形，聲請人仍執前詞聲請交付審判，顯無
    理由。
  (二)聲請人又略以：被告向聲請人領取抵用1張銀卡，價值12000
    元之6箱藍莓汁，被告卻僅交付薛惠慈1箱藍莓果汁、玉米罐
    1箱及一些葡萄籽油（價值約5000元）後離職，並未將其餘5
    箱藍莓果汁還聲請人，亦即被告侵占其中相當於價值7000元
    款項之貨品云云。惟查：聲請人上揭指述，業經原檢察官認
    定：「質之證人薛惠慈到庭證稱略以：汪鈴麗在95年間有向
    我推銷以買銀卡方式消費，但我跟汪鈴麗說我不需要那麼多
    藍莓果汁，汪鈴麗則跟我說可以將藍莓果汁換葡萄籽油方式
    消費，我印象中只有拿過一次藍莓果汁，其他都是拿油，後
    來我油沒有了要向汪鈴麗拿，因為找不到人，我才打電話到
    汪鈴麗的公司說我要拿油，宏常公司的人送油來給並要我在
    切結書上簽名，我並不是全部都要買藍莓果汁等語，顯見證
    人薛惠慈確以其所購買之藍莓果汁向被告換取葡萄籽油使用
    ，且被告於遭告訴人公司解僱前，亦有按期交付葡萄籽油予
    證人薛惠慈，則被告並未如告訴人所指侵占證人薛惠慈所購
    買之藍莓果汁，告訴人上開指訴，顯係片面臆測之詞，不足
    採信。」等語（見100年度偵字第21213號不起訴處分書）。
    嗣聲請人提起再議後，台灣高等法院高雄分院檢察署略以：
    「證人薛惠慈書立之切結書（他卷第23頁），其於95年1月
    11日買受銀卡1張，亦確有自被告手中取得藍莓果汁1箱、玉
    米1箱及一些葡萄籽油等物。顯見…證人於向被告買受聲請
    人常宏公司銀卡時，無非係趁聲請人公司推銷藍莓果汁正優
    惠之際加入，目的當然為取得公司其他產品。否則，如僅為
    購買藍莓果汁一項，對從事業務之被告而言豈非更加省事。
    且衡情，被告苟非於…證人加入時，彼此確曾談妥可換取公
    司同價值產品，並確實交付，焉可能多年內相安無事，直至
    被告遭公司辭退始無法聯繫？況聲請人公司於告訴狀中亦陳
    稱：公司派員與薛惠慈協商後，薛小姐亦同意以2箱葡萄籽
    油抵償等語。是本件被告自94年9月30日起，至97年7月31日
    止，於客戶加入購買公司產品時，都以其子趙百捷名義，買
    受70多張公司銀卡，當然係為因應顧客需求公司不同產品週
    轉之用明甚，其行為實難認有何不法所有意圖，核與侵占罪
    之構成要件有間。」等語（見100年度上聲議字第1584號處
    分書），認原檢察官所為不起訴處分之理由，並無違誤。聲
    請人雖執前詞為其聲請理由，惟檢察官之不起訴處分書及再
    議處分書已分別載明其認定薛惠慈確以其所購買之藍莓果汁
    向被告換取葡萄籽油等使用，且被告於遭聲請人解僱前，亦
    有按期交付葡萄籽油予薛惠慈，而未侵占證人薛惠慈所購買
    之藍莓果汁之理由，且該等理由並無違背經驗法則、論理法
    則或其他證據法則者之情形（聲請人亦無指出檢察官不起訴
    之理由有違何經驗法則、論理法則或其他證據法則）。聲請
    人再以被告侵占薛惠慈所購買之藍莓果汁云云為其聲請交付
    審判之理由，自不足採。且聲請意旨雖指陳：被告向聲請人
    領取薛惠慈所購買藍莓果汁6箱，嗣被告未將其中5箱藍莓果
    汁交還聲請人公司，屬侵占行為云云。然查本件薛惠慈果真
    已購買該聲請人公司之6箱藍莓果汁屬實，則被告要返還5箱
    藍莓果汁或相當於7000元之貨品，亦應是返還薛惠慈，自與
    聲請人公司無涉，可見聲請人之聲請理由，已非無矛盾。綜
    上，本件原檢察官就被告所涉侵占領取之薛惠慈之5箱藍莓
    果汁或相當於7000元之貨品部分，已詳查事實，並於不起訴
    處分書詳述其認事用法之理由，而其不起訴處分書所載理由
    並無違背經驗法則、論理法則或其他證據法則之情形，聲請
    人仍執前詞聲請交付審判，尚屬無據。
四、綜上所述，臺灣高雄地方法院檢察署檢察官100 年度偵字第
    21213 號不起訴處分及台灣高等法院高雄分院檢察署100 年
    度上聲議字第1584號處分書，已詳述其認定所憑證據及理由
    ，而上開不起訴處分書及處分書理由所憑之事證，復經本院
    調閱前開卷證核閱無訛，採認事實均確有所據。另上開不起
    訴處分書、處分書之理由，其認事用法亦無何違背經驗法則
    、論理法則或其他證據法則之情事，本院認本件並無不利被
    告且足以動搖原偵查檢察官事實認定及處分決定之事證未經
    檢察機關調查或斟酌，或不起訴處分書所載理由違背經驗法
    則、論理法則或其他證據法則等得據以交付審判之事由存在
    ，聲請人即告訴人猶以上開情詞提起本件交付審判，指摘原
    不起訴處分及駁回再議聲請之理由不當，為無理由，應予駁
    回。
五、依刑事訴訟法第258條之3第2項前段裁定如主文。
中    華    民    國   100    年    11    月    10    日
                  刑事第二庭    審判長法  官  李政庭
                                      法  官  陳航代
                                      法  官  施盈志
以上正本證明與原本無異。
不得抗告。
中    華    民    國   100    年    11    月    10    日
                                      書記官  吳和卿